【裁判字號】    95,交聲,169
【裁判日期】    950825
【裁判案由】    違反道路交通管理處罰條例聲明異議
【裁判全文】
臺灣苗栗地方法院交通事件裁定        95年度交聲字第169 號
    原處分機關  交通部公路總局新竹區監理所苗栗監理站
    異  議  人
    即受處分人    鴻富通運股份有限公司
    代  表  人    乙○○
上列異議人即受處分人因違反道路交通管理處罰條例案件，對於
交通部公路總局新竹區監理所苗栗監理站中華民國95年5月15 日
以竹監苗字第裁54-HC0000000號所為之處分（原舉發案號：台中
縣警察局中縣警交字第40-HC0000000號）聲明異議，本院裁定如
下：
    主  文
異議駁回。
    理  由
一、原處分機關處分意旨略以：異議人即受處分人鴻富通運股份
    有限公司所有車號RY-556號營業貨運曳引車於民國95年4 月
    4 日11時45分，裝載柏油刨除碎石行經台中縣后里鄉○○路
    ，經警會同司機何文光至中埔混凝土股份有限公司過磅，總
    重40.4公噸，核重35公噸，超重5.4 公噸，經台中縣警察局
    大甲分局交通隊小隊長甲○○舉發「汽車裝載貨物超過核定
    之重量」違規，並移送原處分機關，原處分機關即依道路交
    通管理處罰條例第29條之2 第3 項，裁處異議人即受處分人
    罰鍰新台幣（下同）16,000元，並記汽車違規紀錄1 次，罰
    鍰限於95年6 月14日前繳納，並註明上開罰鍰逾期不繳納之
    處分。
二、異議意旨略以：異議人即受處分人所有上開號營業貨運曳引
    車，於95年4月4日11時45分，由司機何文光駕駛，裝載柏油
    刨除碎石，行經台中縣后里鄉○○路與安眉路口時，經警懷
    疑超重，並配合附近中埔混凝土廠簡易地磅處過磅，當時地
    磅內無工作人員，警員自行核算該車總重為40.4公噸，超重
    5.4 公噸，而依法舉發。依工程人員裝載經驗，該車裝在未
    超過車斗，是不會超重，駕駛人何文光亦配合過磅，當時過
    磅處貨櫃裡面並無工作人員，司機何文光也未看過磅數據，
    亦向員警表示未超重，員警自行認定超重，何文光要求警員
    請過磅人員開立過磅單據證明載重，員警未予理會，員警要
    求在舉發單上簽名，如不簽名，就扣押行車執照及駕照，那
    裡知道員警如何計算重量，舉發超重5.4 公噸，因此聲明異
    議等語。
三、然按貨車裝載貨物不得超過核定之總重量，道路交通安全規
    則第79條第1項第1款定有明文，若有違反，應依道路交通管
    理處罰條例第29條之2第1項之規定處罰（條文內容：汽車裝
    載貨物超過核定之總重量、總聯結重量者，處汽車所有人罰
    鍰，並記汽車違規紀錄一次，其應歸責於汽車駕駛人時，除
    依第三項規定處汽車駕駛人罰鍰及依第63條第1項第2款規定
    記點外，並記該汽車違規紀錄1 次。汽車裝載貨物超過所行
    駛橋樑規定之載重限制者，處汽車駕駛人罰鍰，其應歸責於
    汽車所有人時，除依第3 項規定處汽車所有人罰鍰及記該汽
    車違規紀錄一次外，汽車駕駛人仍應依第63條第1 項第2 款
    規定記違規點數2 點。有前2 項規定之情形者，應責令改正
    或當場禁止通行，並處新臺幣1 萬元罰鍰，超載10公噸以下
    者，以總超載部分，每1 公噸加罰新臺幣1 千元；超載逾10
    公噸至20公噸以下者，以總超載部分，每1 公噸加罰新臺幣
    2 千元；超載逾20公噸至30公噸以下者，以總超載部分，每
    1 公噸加罰新臺幣3 千元；超載逾30公噸者，以總超載部分
    ，每1 公噸加罰新臺幣5 千元。未滿1 公噸以1 公噸計算。
    汽車裝載貨物行經設有地磅處所1 公里內路段，未依標誌、
    標線、號誌指示或不服從交通勤務警察或依法令執行交通稽
    查任務人員之指揮過磅者，處汽車駕駛人新臺幣1 萬元罰鍰
    ，並得強制其過磅。汽車駕駛人有第1 項、第2 項情形，因
    而致人受傷者，吊扣其駕駛執照1 年；致人重傷或死亡者，
    吊銷其駕駛執照。）
四、經查，異議人所有車號RY-556號營業貨運曳引車，經司機何
    文光駕駛於95年4月4日11時45分，裝載柏油刨除碎石，行經
    台中縣后里鄉○○路，經警會同司機何文光至中埔混凝土股
    份有限公司過磅，總重40.4公噸，核重35公噸，超重5.4 公
    噸，經台中縣警察局大甲分局交通小隊長甲○○當場製作舉
    發通知單舉發異議人「汽車裝載貨物超過核定之重量」違規
    ，嗣異議人於應到案日期前向原處分機關申訴其不服舉發事
    實之意見，經臺中縣警察局大甲分局查證函覆已經會同過磅
    舉發無誤後，經原處分機關於95年5 月15日以竹監苗字第
    54- HC0000000 號違反道路交通管理事件裁決書，依道路交
    通管理處罰條例第29條之2 第2 項、第3 項之規定，裁處汽
    車所有人即異議人罰鍰1 萬6 千元，並記違規點數1 點。異
    議人於95年5 月16日同日收受該裁決書，並於期限內提出聲
    明異議等情，有上開舉發違反道路交通管理事件通知單、裁
    決書、掛號郵件收件回執、臺中縣警察局大甲分局95年5 月
    4 日中縣甲警交裁字第09500006499 號函等件影本在卷可稽
    ，並經舉發員警甲○○於本院訊問時具結證稱：確實會同司
    機過磅，發現超重5.4 公噸而予以舉發屬實，有本院筆錄可
    憑；本院並依職權向中埔混凝土股份有限公司查詢，該公司
    函稱：公司經營砂石買賣商業行為，所屬地磅為聯瑀科技企
    業社固定維修，標準值應為正負300 公斤。95年4 月4 日11
    時45 分 有后里小隊長押RY-556號曳引車到公司過磅，過磅
    總重40.4公噸無誤，並開立過磅單留存等情，有上開公司95
    年8 月10日中埔字第095081001 號函在卷可資證明，並提出
    該公司開立之過磅單為憑，異議人所屬司機何文光並且在舉
    發通知單簽名屬實，因此本件並無異議人辯稱「員警自行認
    定超重，司機何文光要求警員請過磅人員開立過磅單據證明
    載重，員警未予理會，員警要求在舉發單上簽名，如不簽名
    ，就扣押行車執照及駕照」等情：何況，舉發通知單上已經
    記載「會同司機過磅總重40.4公噸、核重35公噸、超重5.4
    公噸」，異議人之司機何文光簽名時可以明確知道超重5.4
    公噸，因此異議人一面辯稱要求員警請地磅處工作人員開單
    證明載重，一面又稱過磅處無工作人員，不知道員警如何計
    算重量，應與卷內所附證據不符，實難採信為真。至於異議
    人辯稱：依工程人員裝載經驗，該車裝載未超過車斗，是不
    會超重等詞，係推測之詞，亦難作為有利於異議人之證詞加
    以採用。
五、從而，異議人因其所有之曳引車裝載貨物超過核定之總重量
    之違規事實，由原處分機關以違反道路交通管理處罰條例第
    29條之2 第1 項、第3 項之規定，裁處受處分人罰鍰新台幣
    16,000，並記違規紀錄1 次，於法並無不合。本件異議為無
    理由，應予駁回。
據上論斷，應依道路交通案件處理辦法第19條，裁定如主文。
中    華    民    國    95    年    8     月    25    日
                    交通法庭    法  官  張珈禎
上列正本證明與原本無異。
如不服本裁定，應於裁定送達後5日內向本院提出抗告狀。
                                書記官  黃雅琦
中    華    民    國    95    年    8     月    25    日


司法院資訊處製作；財團法人民間司法改革基金會備份。
